【裁判字號】    98,訴,1008
【裁判日期】    990122
【裁判案由】    侵權行為損害賠償
【裁判全文】
臺灣板橋地方法院民事判決              98年度訴字第1008號
原      告  歐陽昀
訴訟代理人  歐陽魁鴻
被      告  陳韋誠
訴訟代理人  胡文英律師
上列當事人間請求侵權行為損害賠償事件，經本院於民國98年12
月31日言詞辯論終結，判決如下：
    主  文
被告應給付原告新台幣壹佰肆拾貳萬零玖佰參拾參元，及自民國
97年11月24日起至清償日止，按週年利率百分之5計算之利息。
原告其餘之訴駁回。
訴訟費用由被告負擔百分之十五，餘由原告負擔。
本判決第一項於原告以新台幣肆拾柒萬元供擔保後，得為假執行
。
原告其餘假執行之聲請駁回。
    事實及理由
一、原告主張：被告於民國97年7月22日凌晨1時10分許，駕駛車
    牌號碼1538-KP號自用小客車，沿台64線板橋民生高架橋由
    西向東往板橋方向行駛，理應注意車前狀況並於劃有分向限
    制線之路段，不得駛入來車車道，且依當時路況又無不能注
    意之情事，竟疏未注意，貿然跨越雙黃線駛入來車車道，因
    而撞擊前方由原告所駕駛之車牌號碼6L-329號營業小客車，
    造成原告鼻骨骨折、臉部撕裂傷二處各3X0.5公分及5X0.5公
    分，鼻出血、頭部外傷、胸部挫傷併右肋骨骨折、鼻部撕裂
    傷、鼻中膈彎曲、下背挫傷及四肢多處挫擦傷。原告受有下
    列損害：(1)醫藥賠償：由於原告受有顏面傷害、嗅覺功能喪
    失、聽力受損、視覺功能受損、肢體挫傷多處，因而支出醫
    藥費共新台幣（下同）13453元。(2)車輛修理費：25萬元，
    有照片及估價單可證。(3)勞動能力損失：依據台北縣計程車
    駕駛員職業工會資料，計程車每日營業收入為1486元。自98
    年7月22日車禍發生至今，以每月營業30日，每年12個月計
    算，每年應賠償勞動能力損失534960元。以計程車駕駛的職
    業年限為68歲，被告應賠償原告之勞動能力損失至110年3月
    30日，共計0000000元。(4)眼鏡損害：原告因車禍撞到眼鏡
    致不堪使用，配置眼鏡一副5000元，有收據為證。(5)看護費
    ：原告受傷嚴重，住院兩次，自97年7月22日起至8月20日止
    ，生活起居由訴外人高龍滔照顧，費用每日2000元，共計
    60000元。(6)撫慰金：原告車禍受創甚鉅，嗅覺功能全失、
    聽力衰退至40分貝、兩眼視力減退且無法平衡，影響日常生
    活，無法開車謀生，讓原告倍感煎熬，請求慰撫金200萬元
    。並聲明：被告應給付原告0000000元，及自起訴狀繕本送
    達翌日起至清償日止按年息百分之五計算之利息。願供擔保
    請准宣告假執行。
二、被告則以：自認當日之駕駛行為確有過失，對原告所請求之
    醫藥費、計程車修理費、購買眼鏡費用、看護費不爭執，惟
    勞動能力減損部分，請求函查醫院，又原告請求之慰撫金過
    高等語置辯。並聲明：原告之訴及其假執行之聲請均駁回。
三、被告對於過失傷害原告之事實自認，是原告此部分之主張堪
    信為真。查原告所受傷害與被告之過失行為間，有相當因果
    關係，被告應對原告身體受侵害負賠償責任。茲就原告請求
    賠償之項目，審酌如下：
  (1)醫療費：
    原告主張：自車禍迄今，共計支出醫藥費13453元等情，並
    提出醫藥費單據為證，經核均屬必要，且為被告所不爭執，
    故此部分之請求，為有理由，應予准許。
  (2)計程車修理費：
    原告請求修理費25萬元，並提出車籍資料、照片及估價單為
    證，且為被告所不爭執，故此部分之請求，為有理由，應予
    准許。
  (3)勞動能力損失：
    原告主張：依據台北縣計程車駕駛員職業工會資料，計程車
    每日營業收入為1486元。自98年7月22日車禍發生至今，以
    每月營業30日，每年12個月計算，每年度應賠償勞動能力損
    失534960元。以計程車駕駛的職業年限為68歲，被告應賠償
    原告之勞動能力損失至110年3月30日，共計0000000元等情
    。經查，本院囑託國立臺灣大學醫學院附設醫院就原告之病
    情鑑定其勞動能力減少之比例，經該醫院回覆「眼科部分，
    由於為歐陽先生主觀自訴之感覺及症狀，並無客觀之佐證，
    因此眼科診斷其僅為雙眼近視。聽力部分，勞動能力減少
    23.25%。嗅覺部分，本院目前尚無可信度及可量化之檢查，
    無法評估受損及勞動能力減低之程度」（見本院卷第90頁）
    ，故原告之勞動能力損失比例為23.25%。參諸最高法院61年
    台上字第1987號判例：「身體或健康受侵害而減少勞動能力
    者，其減少及殘存能力之價值，不能以現有收入為準，蓋現
    有收入每因特殊因素之存在，而與實際所餘勞動能力不能相
    符，現有收入高者，一旦喪失其職位，未必能自他處獲得同
    一待遇，故所謂減少及殘存能力之價值應以其能力在通常情
    形下可能取得之收入為標準」，因此被害人因身體或健康受
    侵害，以致喪失或減少勞動能力本身，即為損害，並不以其
    實際薪資所得有所失始為損害，先予敘明。原告擔任計程車
    司機，依一般客觀情形觀察，至少仍可從事一般勞動工作，
    而獲得行政院勞工委員會公布之一般勞工基本工資，至其主
    張之65歲為止。查一般勞工基本工資自96年7月1日起調漲為
    17280元，原告42年3月30日生，有診斷證明書足憑，損失勞
    動能力23.25%，據以計算原告勞動能力減損之金額為：自97
    年7月22日起至言詞辯論終結日即98年12月31日止，共1年5
    月又10日，已屆期之勞動能力損失為69638元【17280x23.25
    %x(17+10/30)=69638】。再自言詞辯論終結日翌日即99年1
    月1日起至原告年滿65歲之107年3月30日止共8年又89天，即
    8.24年），尚未屆期之勞動能力損失金額為339685元
    [17280x12x6.00000000（此為8年之霍夫曼係數）+17280x12
    x0.24x（7.00000000-0.00000000）]=0000000（小數點以下
    四捨五入）。0000000x23.25%=339685。總計原告之勞動能
    力減少金額為409323元（69638+339685=409323）。是原告
    請求勞動能力損失409323元，洵屬有據，應予准許。逾此範
    圍之請求，為無理由，應予駁回。
  (4)眼鏡損害：
    原告因車禍撞到眼鏡致不堪使用，重配眼鏡支出5000元，業
    據原告提出收據為證，且為被告所不爭執，故此部分之請求
    ，為有理由，應予准許。
  (5)看護費：
    原告主張：原告受傷嚴重，住院兩次，自97年7月22日起至8
    月20日止，生活起居由訴外人高龍滔照顧，費用每日2000元
    ，共計60000元等情，業據原告提出收據為證，且為被告所
    不爭執，故此部分之請求，為有理由，應予准許。
  (6)慰撫金：
    原告請求慰撫金200萬元，經查，原告兩次住院，一次為97
    年7月22日起至97年7月24日，一次為97年7月31日起至97年8
    月3日出院，有診斷證明書可稽，據國立臺灣大學醫學院附
    設醫院就原告之病情鑑定結果「眼科部分，經治療後仍為雙
    眼近視。聽力部分，兩耳殘障比例23.25%」，原告至今兩眼
    視力減退且無法平衡，影響日常生活，無法開車謀生，原告
    精神上自受有痛苦，得請求慰撫金。又查原告大學畢業，任
    計程車司機，名下有不動產，財產總值0000000元（見稅務
    電子閘門財產所得調件明細表），被告高職畢業，打零工為
    業，名下無不動產（見稅務電子閘門財產所得調件明細表）
    ，爰審酌兩造之身分、資力、原告所受痛苦程度等情，認原
    告請求70萬元之慰撫金為適當。
  (7)綜上，原告得請求醫藥費13453元、修理費250000元、勞動
    能力損失409323元、眼鏡費5000元、看護費60000元、慰撫
    金70萬元，共計0000000元。
四、又按保險人依強制汽車責任保險法規定所為之保險給付，視
    為被保險人損害賠償金額之一部分，被保險人受賠償請求時
    ，得扣除之，強制汽車責任保險法第32條定有明文。經查，
    原告已領取強制汽車責任保險金16843元，此為原告所自承
    ，是此16843元應自原告請求之賠償金額中扣除。經扣除後
    ，原告得請求被告給付0000000元。
五、綜上，原告請求被告給付0000000元，及自起訴狀繕本送達
    翌日即97年11月24日起至清償日止按年息百分之五計算之利
    息，為有理由，應予准許。逾此範圍之請求，為無理由，應
    予駁回。原告陳明願供擔保，聲請宣告假執行，經核其勝訴
    部份，合於法律規定，爰酌定相當之擔保金額宣告之；其餘
    假執行之聲請，因該部份訴之駁回而失所依據，應予駁回。
六、結論：原告之訴為一部有理由，一部無理由，依民事訴訟法
    第79條、第390條第2項，判決如主文。
中    華    民    國    99    年    1    月    22    日
                  民事第三庭    法  官  陳映如
以上正本係照原本作成
如對本判決上訴，須於判決送達後20日內向本院提出上訴狀
中    華    民    國    99    年    1     月    22    日
                            書記官  李錦輝

司法院資訊處製作；財團法人民間司法改革基金會備份。
